臺灣雲林地方法院刑事判決　　　　　　 100年度簡上字第33號
上　訴　人
即　被　告　林艾臻
上列上訴人即被告因詐欺案件，不服本院民國100 年3 月21日
100 年度港簡字第46號第一審刑事簡易判決（聲請簡易判決處刑
書案號：99年度偵緝字第282 號、第283 號），提起上訴，本院
管轄之第二審合議庭判決如下：
    主  文
上訴駁回。
林艾臻緩刑貳年。
    事實及理由
一、林艾臻可預見收購他人金融帳戶者常與從事財產犯罪密切相
    關，藉此以逃避檢警人員之追緝，以掩飾其詐欺取財之犯罪
    所得，並得預見向其取得存摺、提款卡等帳戶資料之人，極
    可能以其帳戶作為此類詐欺取財之不法所用，仍不違反其本
    意，基於幫助詐欺取財之不確定犯意，於民國99年3 月28日
    前某日，在臺中縣潭子鄉（現改制為臺中市潭子區）潭秀國
    中附近之7-11超商，欲以新臺幣（下同）5,000 元之代價，
    將其所申辦之國泰世華商業銀行潭子簡易分行（下稱國泰世
    華銀行潭子分行）帳號0000 00000000000帳戶之存摺、提款
    卡及密碼提供與某真實姓名、年籍不詳（名字中有一個「德
    」字，約30多歲）詐騙集團成員，以此方式幫助該成員所屬
    犯罪集團從事詐欺犯行。嗣該詐騙集團成員於取得上開帳戶
    後，共同基於意圖為自己不法所有之犯意聯絡，為下列詐欺
    行為：
  (一)於99年3 月28日，在雅虎奇摩拍賣網站上刊登販售冰箱之虛
    偽訊息，陳姿妤上網閱覽該訊息後，即於同年月30日11時34
    分許下標購買2 臺，並於99年3 月30日15時45分許，至臺北
    縣淡水鎮（現改制為新北市淡水區○○○路167 號萊爾富超
    商內，利用國泰世華商業銀行自動櫃員機匯款8,000 元至上
    開帳戶內，旋遭提領一空。
  (二)於99年3 月29日，在露天拍賣網站刊登販售人工智慧洗衣機
    之不實訊息，劉裴斐上網後見上開廣告，遂撥打電話與詐騙
    集團成員聯絡，並因此陷於錯誤，於同年月30日19時29分許
    ，至臺中市○區○○路二段119 號雙十郵局，利用該郵局之
    自動櫃員機匯款6,000 元至詐騙集團指定之上開帳戶內，亦
    同遭提領一空。
    嗣陳姿妤、劉裴斐遲未收到上開貨品，發覺受騙並報警處理
    ，始循線查知上情。
二、認定犯罪事實所依憑之證據及理由：
  (一)被告林艾臻申辦上開國泰世華銀行潭子分行（帳號00000000
    0000000 號）帳戶，並於99年3 月間，在臺中縣潭子鄉潭秀
    國中附近之7-11超商，欲以5,000 元之代價，將其所申辦之
    上開國泰世華銀行潭子分行帳戶之存摺、提款卡及密碼提供
    予名字中有一個「德」字，約30多歲之成年男子。嗣該人所
    屬詐騙集團於取得上開帳戶後，在網路刊登販售貨物之訊息
    ，而使陳姿妤、劉裴斐因而陷於錯誤，分別於99年3 月30日
    15時45分許，及19時29分許，匯款8,000 元、6,000 元至上
    開林艾臻所有國泰世華銀行潭子分行帳戶內，旋遭提領一空
    之事實，經被害人陳姿妤於99年4 月1 日警詢時（99年度偵
    字第4839號卷第11頁至第13頁）、劉裴斐於99年3 月30日警
    詢時（99年度偵字第4853號卷第7 頁至第8 頁）指述甚詳，
    復有國泰世華商業銀行股份有限公司潭子分行99年4 月30日
    國世潭子字第099000020 號函及對帳單、開戶資料（99年度
    偵字第4853號卷第18頁至第20頁）、國泰世華銀行ATM 交易
    明細1 張（99年度偵字第4839號卷第14頁）、被害人陳姿妤
    之臺北縣政府警察局淡水分局水碓派出所受理各類案件紀錄
    表、內政部警政署反詐騙案件紀錄表各1 份（99年度偵字第
    4839號卷第15頁至第17頁）、YAHOO ！奇摩拍賣網站列印資
    料1 份（99年度偵字第4839號卷第18頁至第26頁）、郵政自
    動櫃員機交易明細表1 紙（99年度偵字第4853號卷第21頁）
    、被害人劉裴斐之臺中市警察局第二分局育才派出所受理各
    類案件紀錄表、內政部警政署反詐騙諮詢專線紀錄表、臺中
    市警察局第二分局育才派出所受理詐騙帳戶通報警示簡便格
    式表各1 份（99年度偵字第4853號卷第39頁至第42頁）、露
    天拍賣網站列印資料1 份（99年度偵字第4853號卷第13頁至
    第17頁）可為佐證，並為被告所不否認，可以認定。
  (二)再衡以現今臺灣社會，一般人向金融機構申請開設帳戶，只
    要持國民身分證及健保卡等證件即可，並無特殊限制及困難
    ，即便信用不佳者也可以很簡便手續地申辦自己的戶頭，故
    無向他人買受帳戶之必要；且時下利用人頭帳戶轉帳詐欺取
    財之犯罪情事，已經報章新聞多所披露，復經政府長期、多
    方宣導，是依一般人之智識及社會生活經驗，極易認知不使
    用自己申辦之帳戶，卻向他人買受帳戶使用，尤其在不熟識
    人間之買受使用，乃屬悖於常情，其目的顯係為逃避檢警機
    關透過帳戶交易明細之循線追查，以掩蓋其不法犯罪。是被
    告係有正常識別能力，非屬年幼或毫無社會生活經驗之人，
    又具有一定社會經驗之人，在不知交付國泰世華銀行潭子分
    行帳戶之存摺、提款卡及密碼對象之真實姓名、年籍，只知
    名字中有一個「德」字，約30多歲，卻為求5,000 元之代價
    仍將帳戶資料交付，當應可預見該真實姓名、年籍不詳之人
    ，欲向其購買上開帳戶資料，係為作為不法財產犯罪之用，
    被告雖可能無他人使用其帳戶必持以詐欺取財之確信，但其
    既仍予出售，顯見被告對於他人縱作為詐欺取財之用亦不違
    背其本意，具有幫財他人共同詐欺取財之不確定故意甚明。
    是本件事證明確，被告犯行堪以認定，應依法論科。
三、按刑法上之幫助犯，係對於犯罪與正犯有共同之認識，而以
    幫助之意思，對於正犯資以助力，而未參與實施犯罪之行為
    者而言（最高法院75年度臺上字第1509號、88年度臺上字第
    1270號判決意旨參照）。是如未參與實施犯罪構成要件之行
    為，而係出於幫助之意思提供助力，即屬幫助犯，而非共同
    正犯。核被告提供上開帳戶存摺、提款卡及密碼等予詐騙集
    團成員使用，對於詐騙集團向被害人陳姿妤、劉裴斐遂行詐
    欺取財犯行資以助力，所為係犯刑法第30條第1 項、第339
    條第1 項之幫助詐欺取財罪，應依刑法第30條第2 項之規定
    ，按正犯之刑減輕其刑。另被告以一交付帳戶資料之幫助行
    為侵害陳姿妤、劉裴斐之財產法益，係以一行為觸犯數罪名
    之同種想像競合犯，應依刑法第55條之規定，論以一個幫助
    詐欺取財罪。
四、原審依刑法第30條第2 項、第339 條第1 項、第55條、第41
    條第1 項前段，刑法施行法第1 條之1 第1 項、第2 項前段
    ，量處被告有期徒刑3 月，如易科罰金，以新臺幣1,000 元
    折算1 日，認事用法俱無不合，量刑亦稱妥適，是原審已審
    酌各情，在法定刑內，判處上開刑度，自難認有何違法失當
    之處。被告上訴意旨雖稱希望能與被害人陳姿妤、劉裴斐達
    成和解，請求另為妥適之判決等語。惟其上訴並非指摘原判
    決有何失當違誤之處，並無可採，應予駁回。
五、然審酌被告未有前科紀錄，素行良好，此有臺灣高等法院被
    告前案紀錄表1 份在卷可稽，被告於本院審理時坦承有上開
    出售帳戶資料之行為，但考量實際上未收到代價，並與被害
    人2 人達成和解，悉數賠償其等損失，有和解書2 份、本院
    公務電話紀錄表1 紙（本院卷第31頁、第46、47頁）可佐，
    顯見被告應有悔意，相信經此偵、審程序及罪刑之宣告，當
    知所警惕，而無再犯之虞，本院因認原審對被告所宣告之刑
    ，以暫不執行為適當，爰依刑法第74條第1 項第1 款之規定
    ，予以宣告緩刑2 年。
六、應依刑事訴訟法第455 條之1 第1 項、第3 項、第364 條、
    第368 條，刑法第74條第1 項第1 款，判決如主文。
本案經檢察官莊珂惠到庭執行職務。
中    華    民    國   100    年    6     月    24    日
            刑事第三庭    審判長法  官  林輝煌
                                法  官  陳雅琪
                                法  官  蕭雅毓
以上正本證明與原本無異。
本件不得上訴。
                                書記官  鍾宜津
中    華    民    國  100     年    6     月    24    日
附錄論罪科刑條文全文：
中華民國刑法第339條（普通詐欺罪）
意圖為自己或第三人不法之所有，以詐術使人將本人或第三人之
物交付者，處5 年以下有期徒刑、拘役或科或併科1 千元以下罰
金。
以前項方法得財產上不法之利益或使第三人得之者，亦同。
前二項之未遂犯罰之。